【裁判字號】    99,重上更(二),33
【裁判日期】    990427
【裁判案由】    妨害風化
【裁判全文】
臺灣高等法院臺中分院刑事判決    99年度重上更(二)字第33號
上  訴  人
即  被  告  甲○○
上列上訴人因妨害風化案件，不服臺灣臺中地方法院94年度訴字
第1417號中華民國94年6月30 日第一審判決（起訴案號：臺灣臺
中地方法院檢察署94年度偵字第 785號），提起上訴，經判決後
，由最高法院第二次發回更審，本院判決如下：
    主  文
原判決撤銷。
甲○○以意圖使女子與他人為猥褻之行為，而容留以營利為常業
，處有期徒刑壹年壹月，減為有期徒刑陸月又拾伍日。扣案之美
容師工作所得清單伍張、員工月報表肆張、日報表壹張、名冊壹
本及聯絡筆記本壹本均沒收。

    事  實
一、甲○○係設在臺中市○○區○○路一一一號「伊仕登美容護
    膚名店」之實際負責人（登記負責人為其不知情之妻吳美玉
    ），竟基於意圖使女子與他人為猥褻行為，而媒介並容留以
    營利之常業犯意，自民國九十一年七月三日起，在上開護膚
    店之房間內，媒介並容留其所僱用之成年女子，為不特定男
    客從事以手上下撫摸男性生殖器直至射精為止（俗稱「半套
    」）之猥褻交易行為，計費方式為每節以三十分鐘計算，收
    費為新臺幣（下同）六百元，男客若消費滿四節，則由該店
    服務小姐提供前述「半套」之猥褻服務，所得則由服務小姐
    與甲○○五五分帳，甲○○即以上開方式營利，並以之為常
    業。嗣於九十三年十二月三十日凌晨二時三十五分許，適有
    服務小姐林幼玲與男客操禮平甫完成前揭猥褻交易，即為警
    在上址Ａ２包廂內臨檢查獲，並扣得甲○○所有供經營該店
    所用之美容師工作所得清單五張、員工月報表四張、日報表
    一張、名冊一本及聯絡筆記本一本等物。
二、案經臺中市警察局第四分局報請臺灣臺中地方法院檢察署檢
    察官偵查起訴。

    理  由
一、訊據被告甲○○，固供承其於上開時、地經營「伊仕登美容
    護膚名店」而為該店實際負責人，且以上開計費方式與服務
    小姐分帳，並以經營該店維持生計，嗣於九十三年十二月三
    十日凌晨二時三十五分許，為警在該店包廂內臨檢查獲服務
    小姐林幼玲與男客操禮平完成前揭猥褻交易等事實，惟矢口
    否認有何妨害風化犯行，其於原審及本院均辯稱：該店僅提
    供客人指油壓按摩、刮沙、敷背、去角質等服務，該等工具
    均放置於儲物間，端看客人所需服務項目，再取不同之用品
    ，消費節數因客人而異，只是以消費四節之客人較多，並無
    媒介小姐為客人提供半套服務，證人操禮平所言係誣陷之詞
    ，店內警示燈係因擔心有不良份子至店內滋事始行設置，該
    店係正派經營云云。經查：
  (一)被告在該「伊仕登美容護膚名店」媒介及容留服務小姐為不
    特定男客從事撫摸性器官至射精為止俗稱「半套」之猥褻性
    交易營利一節，業據證人即本案為警查獲當日在場之男客操
    禮平於警詢時證稱：伊前後去該店消費二次；第一次在九十
    三年十二月二十九日零時許，伊獨自一人進入該店，被告問
    伊來過否，伊說沒有，並問被告有無做輕鬆的（意指半套猥
    褻服務），被告說做四節二千五百元，就可以幫伊做半套性
    服務，於是被告就帶伊上二樓Ａ３包廂，被告問伊要不要沖
    澡，伊說好，被告便下樓，五分鐘後伊沖好澡，八號小姐陳
    茹卿即進入包廂來服務，先開始指油壓，到第四節時就開始
    用舌頭舔伊上半身乳頭，一邊用手撫摸伊性器官直到射精為
    止，伊便自行沖澡，下樓後到櫃檯付二千五百元給被告後即
    離去；第二次於九十三年十二月三十日凌晨一時二十分許進
    入「伊仕登美容護膚名店」內消費，由被告負責接待，並問
    伊是否有來過，伊回答昨日有來過，要指定八號小姐服務，
    被告告知伊八號小姐在忙，會安排別的小姐服務，遂由被告
    帶伊至二樓Ａ２包廂，並安排林幼玲為其服務，伊有問林幼
    玲是否有作「輕鬆的」，林幼玲告知每節六百元，若消費滿
    四節就有「半套」服務，也可以撫摸她，伊於是與林幼玲約
    定「半套」服務。接著由林幼玲先開始用油塗抹伊全身，油
    壓到一半，林幼玲就將伊紙褲脫到屁股下面，再以手撫摸伊
    鼠蹊部及性器官，令伊興奮不已，林幼玲正要將伊紙褲脫掉
    時，警察就進來了等語（見警卷第一三頁至第一七頁警詢筆
    錄），並於原審審理中結證上情屬實無訛（見原審九十四年
    六月九日審判筆錄第四頁）。
  (二)證人即該店服務小姐陳茹卿、林幼玲均於警詢時證稱：於上
    開時間，為證人操禮平提供服務，每節三十分鐘，費用六百
    元等語等情；證人陳茹卿並證稱：確為證人操禮平提供四節
    服務，由被告收費二千五百元等語（見警卷第七頁至第一二
    頁警詢筆錄）；被告亦供承其有僱用陳茹卿、林幼玲為男客
    提供服務，客人消費每節六百元等語（見警卷第二頁至第三
    頁警詢筆錄）；皆核與證人操禮平所證消費對象及計費方式
    相符。參以證人操禮平所證二次消費之時間、地點及猥褻交
    易方式均屬明確，且其連續二天前往該店消費，並未與店家
    有何衝突，衡情其應係滿意第一次之服務後，始隔天又前往
    消費；證人操禮平復於原審審理中結證稱其與被告間並無過
    節等語，其等間並無嫌隙怨懟，證人操禮平實無故為構詞誣
    陷之理。徵諸扣案之九十三年十二月二十九日員工日報表，
    共計五筆之消費資料，每筆均是消費四節，外加清潔費一百
    元共二千五百元等情（見警卷第三八頁），苟如被告所辯該
    店有提供客人指油壓按摩、刮沙、敷背、去角質等服務，則
    每位客人因消費內容、習性不同，應有收費高低不同，豈有
    均消費四節且收相同價錢之理，足見被告均是以消費四節作
    為是否提供半套猥褻行為之依據，益徵證人操禮平所述與事
    實相符，洵堪採信。證人陳茹卿、林幼玲雖否認從事猥褻交
    易云云，然其等既受僱於被告，所言容有迴護被告之虞，不
    足採憑，被告辯稱證人操禮平所言係構陷之詞，亦非有據。
    是認「伊仕登美容護膚名店」確有經營俗稱半套之猥褻交易
    ，並由被告媒介、容留女子與男客在該店房間內為從事猥褻
    交易行為。
  (三)況依卷附查獲現場照片顯示（見警卷第二九頁至第三十頁）
    ，該護膚店內房間均僅擺設單人床一張，而床上則均放置毛
    巾或鋪毯，此外，均未見設置有任何美容業者經營美容護膚
    所必備之護膚儀器、按摩設備及其他指壓、油壓等工具，被
    告雖辯稱為客人從事油壓按摩、刮沙、敷背、去角質服務之
    工具，如刮痧棒、去角質霜等物，均置於儲物間內云云，然
    依現場照片所示情狀，並無何其所謂上開服務工具之擺設或
    使用，證人林幼玲、陳茹卿、男客楊岱儒、操禮平於警詢亦
    均未證述有使用前揭工具，證人操禮平及楊岱儒復均於原審
    審理中結證稱：房間內只有看到按摩床及一面鏡子，沒有其
    他東西等語（見原審九十四年六月九日審判筆錄第四頁至第
    五頁），縱有之，亦與該店是否經營猥褻交易並無必然關聯
    。且被告亦供承，在該店櫃檯桌下設有一警示燈開關（警卷
    第三一頁照片所示），證人操禮平於原審審理時具結證稱：
    警察臨檢當天，在查獲前，伊在房間內有看到警示燈亮起等
    語，若謂該店係單純提供客人指油壓按摩、刮痧、敷背、去
    角質等服務，何需設立警示燈開關，且係設在櫃檯桌子下隱
    密之處，並於警察而非不良份子到店臨檢之際，猶按警示燈
    警告包廂內人員，顯見被告係為於警方臨檢時通知店內小姐
    與男客、用以規避警方之臨檢而設置該警示燈，並非被告所
    辯係為避免不良份子到店滋事而設云云。由此可認該店顯非
    從事一般美容護膚或按摩行業，而係從事為男客提供半套之
    猥褻服務甚明。
  (四)此外，並有現場圖一份附卷及美容師工作所得清單五張、員
    工月報表四張（九十三年九、十、十一、十二月每月各一張
    ）、日報表一張（九十三年十二月二十九日）、名冊一本（
    其上記載最早到店日為女子徐嫚徽、江娟捐、均九十一年六
    月一日，次為女子林淑芳、到店日九十一年十一月一日，其
    餘女子與到店日依序：戴雯夏九十一年十二月十一日、劉美
    延九十一年十二月十四日、劉安琪九十二年一月九日、邱芳
    琪九十二年二月十八日、李如玉九十二年二月二十一日、賴
    淑玲九十二年四月十五日、李美惠九十二年五月四日、李昭
    慧九十二年七月四日、林惠雅九十二年七月十日、湯雅筑九
    十二年九月十日、潘曼君九十二年九月二十二日、林燕萍九
    十二年九月二十八日、曾憶萍九十二年十月十一日、許宜庭
    九十二年十二月一日、賴容仙九十三年四月十三日、陳茹卿
    九十三年八月一日、黃鈺惠九十三年七月三十日、連珠伶九
    十三年八月十日、詹怡萍九十三年八月二十七日、鄭雅惠九
    十三年九月二十一日）、聯絡筆記本一本扣案可證。綜上所
    述，被告前揭所辯，顯係事後卸責之詞，委不足採。
    本件事證已臻明確，被告犯行堪予認定。至證人操禮平於本
    院前審審理時雖證稱，伊係做工的，不認識被告，有去大隆
    路之伊仕登美容護膚名店一次，該店純按摩云云。查原審傳
    訊證人操禮平時，操禮平正在臺灣臺中監獄執行中，其具結
    後所為之證述，無受外力干擾之問題，所為證述依常情應真
    實可採，其於本院前審審理時，所為證述，多附合被告之供
    詞，顯不足採信，觀之其至大隆路之伊仕登美容護膚名店有
    二次，於本院前審審理時證稱：只有一次，係警察為了業績
    拜託伊去該店云云，更足證其於本院前審之證述顯不足採信
    。又證人操禮平縱經營皇僑美容店，或為人頭負責人，惟其
    至他人之美容護膚名店消費，或為觀摩或為學習，並不能為
    被告有利之證據，再者臺中市警察局第四分局檢送之九十三
    年四月起至九十三年十二月止之伊仕登美容護膚名店之臨檢
    紀錄，雖無查獲該店有何不法情事，然因該店依上揭所論述
    之具有多項規避查緝技巧與設備，是縱於該期間遇警臨檢均
    未遭查獲有何違法事證，衡情自亦不能為被告有利之證據甚
    明，皆併此敘明。
二、被告行為後，刑法於九十四年一月七日修正通過，於九十四
    年二月二日公布，並於九十五年七月一日施行。按行為後法
    律有變更者，適用行為時之法律，但行為後之法律有利於行
    為人者，適用最有利於行為人之法律，現行刑法第二條第一
    項定有明文。此條規定乃與刑法第一條罪刑法定主義契合，
    而貫徹法律禁止溯及既往原則，係規範行為後法律變更所生
    新舊法律比較適用之準據法，是刑法第二條本身雖經修正，
    但刑法第二條既屬適用法律之準據法，本身尚無比較新舊法
    之問題，應一律適用裁判時之現行刑法第二條規定以決定適
    用之刑罰法律。又行為後法律有變更，致發生新舊法比較適
    用者，除易刑處分，係刑罰執行問題，及拘束人身自由之保
    安處分，因與罪刑無關，不必為綜合比較外，比較時應就罪
    刑有關之共犯、未遂犯、想像競合犯、牽連犯、連續犯、結
    合犯，以及累犯加重、自首減輕暨其他法定加減原因（如身
    分加減）與加減例等一切情形，綜其全部罪刑之結果而為比
    較，並予整體之適用。經查：
  (一)按刑法上所謂「常業」，係指反覆以同種類行為為目的之社
    會活動之職業性犯罪而言，至於犯罪所得之多寡，是否恃此
    犯罪為唯一之謀生職業，則非所問，縱令兼有其他職業，仍
    無礙於該常業犯罪之成立（最高法院八十五年台上字第五一
    ○號判例亦同此意旨）。雖刑法修正後已刪除第二百三十一
    條第二項之意圖使女子與他人為性交及猥褻之行為而容留以
    營利為常業罪，但被告犯罪時間在刑法修正施行前，而該常
    業罪，法定本刑為一年以上七年以下有期徒刑。刑法修正後
    ，因常業犯已經刪除，如將被告以其容留女子與他人為猥褻
    行為之次數個別分論併罰，合併計算法定刑較原常業犯之法
    定刑為重，依修正後刑法第二條第一項規定比較結果，應適
    用較輕之行為時（即修正前）刑法第二百三十一條第二項論
    意圖使女子與他人為猥褻之行為而容留以營利為常業一罪，
    對被告較為有利。
  (二)刑法第二百三十一條第二項意圖使女子與他人為猥褻之行為
    而容留以營利為常業之罪，法定刑得併科銀元三十萬元以下
    罰金，據修正後刑法施行法增訂第一條之一：「中華民國九
    十四年一月七日刑法修正施行後，刑法分則編所定罰金之貨
    幣單位為新臺幣。九十四年一月七日刑法修正時，刑法分則
    編未修正之條文定有罰金者，自九十四年一月七日刑法修正
    施行後，就其所定數額提高為三十倍。但七十二年六月二十
    六日至九十四年一月七日新增或修正之條文，就其所定數額
    提高為三倍」及刑法第三十三條第五款修正為：「主刑之種
    類如下：五、罰金：新臺幣一千元以上，以百元計算之」等
    規定，是依修正後之法律，刑法上開二罪所得科處之罰金刑
    最高額維持不變，最低額則提高為新臺幣一千元，是比較修
    正前、後之刑罰法律，自以被告行為時關於科處罰金刑之法
    律較有利。
  (三)綜合上述條文修正前、後之比較，依法律變更比較適用所應
    遵守之「罪刑綜合比較原則」及「擇用整體性原則」，本件
    應一體適用修正前即行為時刑法之規定為論罪科刑之依據。
三、按刑法上所謂「常業」，指反覆以同種類行為為目的之社會
    活動之職業性犯罪而言，至於犯罪所得之多寡，經營時日之
    長短或盈虧之結果及是否恃此犯罪為唯一之謀生職業，則非
    所問，縱令兼有其他職業，仍無礙於該常業犯罪之成立（最
    高法院八十五年臺上字第五一○號判例參照）。被告於原審
    審理中供承：伊靠營業該店所得營業收入維生等語（見原審
    九十四年六月九日審判筆錄第六頁），且基於上開認定之猥
    褻交易事實，足認被告係以媒介、容留女子與男客從事猥褻
    行為之收入，為維持生活之來源，而賴以維生，揆諸前揭判
    例意旨，被告之營業日數多寡，尚非所問。則被告以固定之
    上址營業場所供人為猥褻交易，並媒介、容留女子在該處供
    男客前來消費，並接待男客，引領店內小姐進入包廂進行交
    易等情，顯係反覆以同種類行為為目的之社會活動之職業性
    犯罪，是核被告所為，係犯修正前刑法第二百三十一條第二
    項之以意圖使女子與他人為猥褻之行為，而容留以營利為常
    業罪；而其媒介之低度行為應為容留之高度行為所吸收，不
    另論罪。
四、原審以被告甲○○罪證明確，予以論罪科刑，固非無見，惟
    查：(一)被告行為後，刑法部分條文於九十四年二月二日修正
    公布，並自九十五年七月一日施行，原審未及比較適用新舊
    法，即有未合；(二)中華民國九十六年罪犯減刑條例，業於九
    十六年七月四日公布，同年月十六日施行，被告所犯修正前
    刑法第二百三十一條第二項之罪，其犯罪時間在九十六年四
    月二十四日以前，符合減刑條件，應予減刑，原審未及審酌
    及此，自有未洽。被告提起上訴，否認全部犯行，固無理由
    ，惟原判決既有上開可議之處，仍屬無從維持，應由本院將
    原審判決予以撤銷改判。爰審酌被告除前於八十一、八十二
    年間之二次賭博前科外，尚無其餘不良前科，有臺灣臺中地
    方法院檢察署刑案資料查註紀錄表及臺灣高等法院被告全國
    前案紀錄表在卷可考，素行尚可，不思以正當途徑牟取利益
    營生，竟經營色情護膚店，敗壞社會秩序及善良風俗匪淺，
    且將人之身體物化，嚴重扭曲社會之價值觀，惟念及其犯罪
    手段平和，犯罪時間久暫及所得多寡，犯後供承部分事實，
    然否認犯行，飾詞卸責，態度未見恭允等一切情狀，量處如
    主文第二項所示之刑，又因被告犯罪時間在九十六年四月二
    十四日以前，爰併依中華民國九十六年罪犯減刑條例規定予
    以減刑二分之一，以資懲儆。扣案之美容師工作所得清單五
    張、員工月報表四張、日報表一張、名冊一本及聯絡筆記本
    一本，係被告所有供本件犯罪所用之物，業經被告供明，皆
    依法併予諭知沒收。

據上論斷，應依刑事訴訟法第369條第1項前段、第364條、第299
條第1項前段，刑法第2條第1項、第 231條第2項（修正前）、第
38條第1項第2款，中華民國96年罪犯減刑條例第2條第1項第 3款
、第7條，判決如主文。
本案經檢察官乙○○到庭執行職務。
中    華    民    國    99    年     4    月    27    日
            刑事第一庭  審判長法  官  陳  紀  綱
                              法  官  林  欽  章
                              法  官  張  智  雄
以上正本證明與原本無異。
如不服本判決應於收受送達後十日內向本院提出上訴狀，其未敘
述上訴之理由者並得於提起上訴後十日內向本院補提理由書（均
須按他造當事人之人數附繕本）「切勿逕送上級法院」。

                              書記官  詹  雅  婷

中    華    民    國    99    年     4    月    27    日

                                                                          
附錄：本案論罪科刑法條全文
修正前中華民國刑法第231條
意圖使男女與他人為性交或猥褻之行為，而引誘、容留或媒介以
營利者，處5年以下有期徒刑，得併科10萬元以下罰金。以詐術
犯之者，亦同。
以犯前項之罪為常業者，處1年以上7年以下有期徒刑，得併科30
萬元以下罰金。
公務員包庇他人犯前二項之罪者，依各該項之規定加重其刑至二
分之一。

司法院資訊處製作；財團法人民間司法改革基金會備份。
